臺灣高等法院刑事判決　　　　　　　　　九十一年度軍上字第三五號
　　上　訴　人
　　即　被　告　乙○○
　　選任辯護人　廖修譽
右上訴人，因過失致死案件，不服國防部高等軍事法院九十一年法仁判字第一０一號
，中華民國九十一年八月十二日第二審判決（起訴案號：國防部北部地方軍事法院桃
園分院檢察署八十九年度園偵訴字第一三０號）提起上訴，本院判決如左：
    主      文
原判決撤銷，發回國防部高等軍事法院。
    理      由
一、原判決以上訴人即被告乙○○（民國八十六年二月十八日入伍，空軍三年制領導
    士官第六十期畢業，志願役業於八十九年六月二十一日退伍）原係前開單位中士
    副排長，領有小型車普通駕駛執照，緣於八十七年九月三日二十三時十分許駕駛
    車號：ＫＰ－三四五七號藍色自小客車（以下簡稱甲車）沿桃園縣龍潭鄉○○路
    往中興路之方向（即西南往東北）行駛，行經北龍路與公園路之閃光黃燈路口時
    ，被告本應減速慢行，注意車前狀況及兩車併行間隔，且依當時天候正常，夜間
    有照明，路面乾燥、平坦無缺陷，視距良好等外界客觀情狀，並無不能注意之情
    事，竟疏未注意，以時速約六十至七十公里不等超速行駛，適同向行駛於前，由
    被害人甲○○騎乘並搭載其妹張采諭車號ＭＮＥ－七三五號之重型機車（以下簡
    稱丙車），突減速欲停於路口處，被告因閃避不及，致其車右前側保險桿不慎撞
    擊被害人機車後方，致張采諭、甲○○二人依物理慣性原理往前拋出落地，甲○
    ○受有頭部外傷合併腦出血、右側股骨骨折、右側脛、排骨開放性骨折等傷害（
    傷害部分業據被害人提出告訴），張采諭則受有顱內出血：丙車則仍向前滑行，
    隨即又遭非軍人丁○○駕駛車號：Ｇ七－一三八一號淺綠色自用小客車（以下簡
    稱乙車），由桃園縣龍潭鄉○○路欲穿越北龍路往南華路方向（即東南往西北）
    行駛。行經該路之閃光紅燈路口時，黃女本應停等，俟橫向車輛通過後，方可通
    行，詎未停等，竟仍以時速約五十公里超速往南華路方向駛出而直接撞擊，致丙
    車斷裂成兩截，並接續擦撞甲車右前側車門，案經附近居民丙○○報警處理，甲
    ○○、張采諭由敏盛綜合醫院龍潭分院分別轉送國軍桃園總醫院、長庚紀念醫院
    急救、張采諭因急救無效，延至八十七年九月四日十七時五十分許不治死亡等情
    ，因認國防部地方軍事法院桃園分院九十年桃判字第二三七號之有罪判決事實認
    定不當將該判決撤銷，改論以被告乙○○因過失致人於死，處有期徒刑一年，緩
    刑二年，固非無見。
二、惟查，判決不適用法則或適用不當者為違背法令，又由被告上訴或為被告利益而
    上訴者，不得諭知較重於原審判決之刑，但因原審判決適用法條不當而撤銷之者
    ，不在此限，軍事審判決第一百九十六條、第二百條第一項分別定有明文。又按
    科刑之判決書，須將認定之犯罪事實詳記於事實欄，然後於理由內逐一說明其憑
    以認定之證據，使事實與理由兩相一致，方為合法，倘事實欄已有敘及，而理由
    內未加說明，是為理由不備，足構成撤銷之原因，有最高法院五十四年台上字第
    一九八０號判例可資參照，而判決不載理由者或所載理由矛盾，其判決當然為違
    背令，同法第一百九十七條第十四款亦有規定。本件被告因過失致死等案件，國
    防部北部地方軍事法院桃園分院係認被告行為犯刑法第二百七十六條第一項因過
    失致人於死及同法第二百八十四條第一項因過失傷害人二罪，依同法第五十五條
    從一重論處被告因過失致人於死，處有期徒刑六月，如易科罰金以三百元折算一
    日後，被告不服該判決提起上訴，原判決仍認被告係犯同上述之罪名，惟竟將上
    開地方軍事法院桃園分院之判決撤銷後卻改論處被告因過失致人於死，處有期徒
    刑一年，緩刑二年，顯有違背軍事審判法第二百條不利益變更禁止之規定，而有
    判決不適用法則之違背法令。又依原判決事實欄記載被害人甲○○騎乘並搭載其
    妹張采諭之重型機車，突減速欲停於路口處，被告因閃避不及，致其車右前側保
    險桿，不慎撞擊被害人機車後方，致張采諭、甲○○拋出落地，張采諭因受有顱
    內出血致死，甲○○因而受傷等情，似謂甲○○駕駛重機車對本件車禍之發生，
    亦有過失，但原判決理由並未敘明甲○○是否有過失。又原判決事實欄認定丁○
    ○駕駛自用小客車行經桃園縣龍潭鄉○○路欲穿越北龍路往南華路方向行駛之閃
    光紅燈路口時，亦有疏未注意應停等而未停等及超速之過失，但對於其過失行為
    究與張采諭之死及甲○○之受傷是否有相當因果關係並未於事實欄為明確記載及
    於理由欄說明亦均有判決不載理由之違背法令情形，被告上訴意旨以原第一審判
    決並無適用法條不當之問題，本件係由伊提起上訴，原判決卻諭知較第一審更重
    之刑之判決，實已違反軍事審判法第二百條不利益變更禁止之規定，而有同法第
    一百九十六條判決不適用法則之違背法令指摘原判決不當為有理由，原判決既有
    上述可議之處，應認有撤銷之原因，因原判決違背法令致影響事實之認定，本院
    無從自為判決，爰依法將原判決撤銷發回原審國防部高等軍事法院更為適法之判
    決。
三、據上論斷，應依軍事審判法第一百九十九條判決如主文。
中      華      民      國    九十一    年     十       月     二十一   日
                              臺灣高等法院刑事第二庭
                                  審判長法  官    蔡  長  溪
                                        法  官    林  俊  益
                                        法  官    楊  貴  志
右正本證明與原本無異。
不得上訴。
                                        書記官    胡      儀
中      華      民      國    九十一    年      十      月     二十四   日
